臺灣高等法院民事判決
上　訴　人　丙○○
訴訟代理人　丁俊文律師
上　訴　人　丁○○
　　　　　　戊○○
　　　　　　甲○○
共　　　同
訴訟代理人　劉昌崙律師
　　　　　　詹璧如律師
上列當事人間因侵權行為損害賠償事件，兩造對於中華民國95年
7 月31日臺灣臺北地方法院94年度訴字第5594號第一審判決各自
提起上訴，上訴人丙○○並為聲明之擴張，本院於96年4 月10日
言詞辯論終結，判決如下：
    主      文
原判決關於命丁○○、戊○○、甲○○連帶給付丙○○超過新台
幣貳拾壹萬壹仟貳佰玖拾貳元本息部分，及該部分假執行之宣告
，暨訴訟費用 (除確定部分外)之裁判，均廢棄。
上開廢棄部分，丙○○在第一審之訴及其假執行之聲請均駁回。
丁○○、戊○○、甲○○其餘上訴駁回。
丙○○上訴及擴張之訴均駁回。
第一審 (除確定部分外) 關於命丁○○、戊○○、甲○○連帶負
擔訴訟費用部分，及第二審訴訟費用關於丁○○、戊○○、甲○
○上訴部分，由丁○○、戊○○、甲○○連帶負擔百分之四十，
餘由丙○○負擔。第二審 (包括擴張之訴部分) 訴訟費用關於丙
○○上訴部分，由丙○○負擔。
    事實及理由
壹、程序方面：
一、按「於第二審為訴之變更、追加，非經他造同意，不得為之
    。但民事訴訟法第255條第1項第2款至第6款情形，不在此限
    」，同法第446條第1項定有明文。上訴人丙○○原審請求上
    訴人丁○○、戊○○、甲○○3人 (下稱丁○○等3人) 連帶
    給付新臺幣 (下同)1,546,390元 (見原審卷第219頁)，原審
    判命丁○○等3人連帶給付526,989元 ，丙○○於民國95年8
    月28日提起上訴時，僅就其敗訴部分 (1,019,401元)中之65
    0,000元部分聲明不服，其餘敗訴部分369,401元並未聲明不
    服已告確定。又丙○○於96年3月7日具狀請求丁○○等3 人
    應再連帶給付伊100,000元，並主張「此100,000元為暫估伊
    因本件車禍骨折，於手術後癒合，現需再做第三次手術拔除
    鋼釘之必要費用，及拔除鋼釘後休養一週之看護費用和造成
    之工作損失」等語 (見本院卷第149頁)，核屬民事訴訟法第
    255條第1項第3款擴張應受判決事項之聲明，依上開說明，
    無庸得對造同意。
貳、實體方面：
一、丙○○起訴主張：伊於92年12月24日18時30分許，搭乘丁○
    ○所騎乘車牌號碼J53-196號重型機車 ，丁○○沿臺北市○
    ○○路○段第二車道由南往北方向行駛，行經同路段80號前
    欲左彎由第二車道變換至第一車道時，因前方堵車，丁○○
    竟逆向行駛於禁行機車且尚在調撥時間內之第一車道，致其
    左前車頭與對向由訴外人鍾英杰所駕駛車牌號碼CC－9565號
    之自用小客車左前車頭發生碰撞，致伊人車倒地，經送臺大
    醫院急救，住院23天出院，受有左側股骨、髕骨及脛腓骨骨
    折術後併肌肉萎縮，及雙側梨狀肌症候群等傷害，刑事部份
    業經本院刑事庭判處丁○○有期徒刑3月 ，得易科罰金在案
    。又車禍發生時丁○○為限制行為能力人，其父母即上訴人
    簡學明、甲○○因未盡監督之責，致丁○○不法侵害伊身體
    健康，應與丁○○負連帶賠償責任。爰依民法184條第1項、
    第187條第1項、第191條之2、第193條、第195條第1 項等規
    定，求為命丁○○等3人連帶給付1,546,390元，及自起訴狀
    繕本送達翌日起算之法定遲延利息之判決。
    丁○○等3人則以：丙○○所受之傷害 ，乃因交通事故所致
    ，其中有關全民健康保險負擔之費用，不得重複請求。丙○
    ○所提出醫療費用支出明細中，有關應由健保局負擔之費用
    ，以及診斷書費或診斷證明書費、牙科診斷費、以及無單據
    部份應扣除256,106元。另丙○○於同時間於臺大醫院作相
    同科別之看診，其費用17 ,946 元部分應予扣除，而醫療品
    支出明細部分，其中與本案損害無關部分之金額應扣除24,6
    33元。其他應扣除之費用例如交通費、薪資減少、生活上支
    出費用等754,974元部分，或無單據，或非本件相關 ，應予
    扣除慰撫金500,000元部分則過高，應予酌減。且丙○○係
    為圖方便而由丁○○搭載，應有損益相抵原則之適用。戊○
    ○、李美華對丁○○之監督亦未疏懈，不應負連帶損害賠償
    責任等語，資為抗辯。
二、原審命丁○○等3人連帶給付526,989元，及自94年6月23 日
    起加計法定遲延利息，駁回丙○○其餘之請求。丙○○就其
    敗訴部分中之650,000元提起上訴 (其餘敗訴即369,401元部
    分並未聲明不服已告確定)，並為訴之擴張；丁○○等3人亦
    就伊等敗訴部分提起上訴。
    丙○○聲明：(一)原判決關於駁回丙○○下開第2 項部分廢棄
    。(二)上開廢棄部分，丁○○等3人應再連帶給付丙○○750,0
    00元，及其中650,000元自94年6月23日起 ，其餘100,000元
    自96年3月7日民事爭點整理狀繕本送達之翌日起，均至清償
    日止，按年息5%計算之利息。
    對於丁○○等3人之上訴則聲明：上訴駁回。
    丁○○等3人聲明：(一)原判決不利於丁○○等3人部分廢棄。
    (二)前開廢棄部分，丙○○在第一審之訴及其假執行之聲請均
    駁回。
    對於丙○○之上訴則聲明：上訴駁回。
三、經查，丁○○並不否認其於92年12月24日18時30分許，騎乘
    車牌號碼J53－196號重型機車，搭載丙○○沿臺北市○○○
    路○段第二車道由南往北方向行駛 ，行經同路段80號前欲左
    彎由第二車道變換至第一車道時，因前方堵車，乃逆向行駛
    於禁行機車且尚在調撥時間內之第一車道，致其左前車頭不
    慎與對向由訴外人鍾英杰所駕駛，車牌號碼CC-9565 號之自
    用小客車左前車頭發生碰撞而人車倒地，其後丙○○經送臺
    大醫院急救，住院23天出院，受有左側股骨、髕骨及脛腓骨
    骨折術後併肌肉萎縮，及雙側梨狀肌症候群等傷害，其刑案
    部分並經本院94年度交上易字第229 號刑事判決判處有期徒
    刑3月，得易科罰金在案 ，上開事實並有驗傷單、照片、診
    斷證明書、本院94年度交上易字第229號判決等件為證 ，堪
    信為真實。而有關系爭車禍事故發生之責任歸屬一節，經原
    審法院刑事庭以交通事故分析研判表、交通事故現場圖、道
    路交通事故補充資料表、肇事原因初步分析研判表及交通事
    故調查報告表(一)(二)、交通事故談話紀錄表、臺北市車輛行車
    事故鑑定委員會93年12月23日北鑑審字第09330418900號函
    、行車事故鑑定意見書及臺北市政府交通局94年3 月18日北
    市交五字第09430394200號函鑑定覆議意見書等 ，認係可歸
    責丁○○之事由，此有原審法院94年度交易字第150 號刑事
    判決在卷可稽，丁○○等3人對此亦不爭執 ，是此部分事實
    亦堪認為真正。
四、按故意或過失，不法侵害他人之權利者，負損害賠償責任；
    又不法侵害他人之身體或健康者，對於被害人因此喪失或減
    少勞動能力或增加生活上之需要時，應負損害賠償責任；另
    不法侵害他人之身體、健康、名譽、自由、信用、隱私、貞
    操或不法侵害其他人格法益而情節重大，被害人雖非財產上
    之損害，亦得請求賠償相當之金額；再無行為能力或限制行
    為能力，不法侵害他人之權利者，以行為時有識別能力為限
    ，與其法定代理人負損害賠償責任，分別為民法第184條第1
    項前段、第193條第1項、第195條第1項前段、第187條第1項
    前段所明文規定。查丁○○就本件車禍事故之發生既有過失
    ，且有識別能力，已如前述，且車禍當時 (92年12月24 日)
    丁○○尚未滿20歲 (73年2月23日生)，為限制行為能力人，
    則因丁○○之過失，導致丙○○受有前述傷害，即屬不法侵
    害丙○○之權利，丙○○依上開規定請求丁○○與其法定代
    理人戊○○、甲○○負連帶賠償其所受之損害，自屬有據。
五、茲就丙○○請求賠償金額，分別審核如下：
  (一)丙○○主張其因車禍受傷而支出有關醫療費用明細一部分為
    278,797元 (見原審卷第282頁、本院卷外放請求項目說明表
    即上證五) ，並提出台大醫院住院自付費用收據聯或醫療費
    用收據計41紙 (原審卷外放證物冊第1頁至第22頁)在卷佐證
    ，惟查：
  1.其中編號1.即93年1 月20日之4,230元 (原審誤載為4650元)
    ，編2.即93年1月20日之142,469元、編號4.即93年2月3日之
    1320元、編號5.即93年1月20日之334元、編號7.即93年2月1
    7日之472元、編號8.即93年2月17日之1,874元、編號9.即93
    年2月24日之320元、編號11.即93年2月27日之320元、編號12.
    即93年3月2日之1,514元、編號13.即93年3月2日之320元、編
    號14.即93年3月5日之320元、編號15.即93年3月9日之320元、
    編號16.即93年3月12日之213元、編號18.即93年3月16日之960
    元、編號19.即93年3月19日之480元 、編號20.即93年3月23日
    之480元、編號即93年3月26日之480元、編號即93年3月
    30日之213元、編號即93年3 月30日之1,075元、編號即
    93年4月5日之480元、編號即93年4月16日之1, 335元、編
    號即93年4月20日之480元、編號即93年4月27日之480元
    、編號即93年5月12日之519元、編號即93年5 月28日之
    1,599元、編號即93年6月7日之213元、編號即93年9月3
    日之334元、編號即94年4月22日之1,293元 ，以上合計為
    164,447元 (原審誤載為164,777元) ，經核此部分費用分別
    記載為「記帳總額」或「健保負擔合計」等科目，亦即此等
    費用僅係供作健保支付部分，非指病患自負額部分，換言之
    ，病患於出院時並未實際支付此部分款項，而所謂健保制度
    目的在於支付醫療費用，不在理賠被保險人因保險事故發生
    所受之損害，因此，此部分費用自不應由被保險人於保險事
    故發生後藉由損害賠償程序達到人身保險中意外保險或健康
    保險理賠之目的，況所謂健保保費之支付其中尚有雇主負擔
    部分，得否由受僱人請求全部之理賠，亦非無疑，丙○○此
    部分請求，自非可採。
  2.另就證明書費或診斷證明書部分，計有編號2.即93年1 月20
    日之證明書費300元、編3.即93年1月20日之診斷證明書費用
    400元、編號4.即93年2月3日之證明書費150元、編號6.即93
    年2月17日之診斷證明書費用100元、編號17.即93年3 月12日
    之診斷證明書費用100元、編號即93年5月12日之診斷證明
    書費用50元，以上金額合計1,100元 ，此部分金額並非侵權
    行為所造成，乃為丙○○舉證所生，自不得請求賠償。
  3.另就編號即93年1月20日之1,630元 ，編號即94年3月31
    日之牙科診療費用22,349元；編號即94年12月13日之牙科
    診療費用75元；編號即94年12月26日之牙科診療費用5,50
    0元，以上金額合計29,554元 ，乃屬於牙科治療費用，而丙
    ○○對於上開費用與系爭車禍之間之因果關係並未舉證證明
    ，自不能認為係本件車禍所致，其提起此部分請求，自屬無
    據，應予扣除。
  4.至支出明細一編號2.即93年1 月12日之病房費37,609元，此
    部分費用係丙○○要求住較優等之病房而額外支付，丁○○
    等以此部分費用既係丙○○要求住較優等之病房所生，自不
    能要求丁○○等負擔云云。惟查，本件丙○○所以住院，係
    因可歸責於丁○○事由所致，倘丁○○不為此一侵權行為，
    丙○○即無需住院治療，而所謂治療，固然以必須之費用為
    限，然居住病房之等級，對復元者身心以及其照護上並非毫
    無影響，只要此一費用確因侵權行為所生，且對於復元確有
    助益，即應認為確屬必須，因認此部分費用既因丁○○之侵
    權行為所生，且經醫療院所摯有單據可稽，丙○○請求此部
    分款項，即有理由，應予准許。至編號即94年1月7日之1,
    443元 ；編號即94年4月26日起至94年4月29日之20,897元
    ；編號即94年5月13日之15；編號即94年5月11 日之423
    元；編號即94年5月13日之498元等，合計23,276元，此部
    分費用均無單據，丙○○此部分請求自無可取，應予駁回。
  (二)丙○○主張其因車禍受傷而支出有關醫療費用明細二部分為
    17,946 元 (原審卷第282頁、本院卷外放請求項目說明表，
    即上證五) ，並提出景文聯合診所、景美醫院、德恩中醫診
    所耕莘醫院醫藥費用收據共計25紙 (原審卷外放證物冊第23
    頁至第32頁)在卷足憑，惟查：
  1.丁○○等抗辯丙○○所提出之此部分看診單據，皆係復健門
    診、骨科門診，而丙○○於同時間亦於台大醫院作相同科別
    之看診，丙○○應證明其有重複看診之必要，否則應扣除此
    部分之17,946元云云。惟查，本件丙○○遭逢系爭車禍事故
    ，自有骨科及復健醫療需要，所應深究者，僅在於此等醫療
    行為對其復元是否確有助益，而丁○○等對於丙○○此等醫
    療行為對復元是否均無助益，並未舉證證明，丁○○等本身
    並非醫療專業，如何認定丙○○此等重複醫療行為非屬必須
    ？其僅以此等醫療療程重複，即認為並非必需云云，並非可
    採。惟如前所述，本件丙○○所請求之金額中，其中編號1.
    即93年2月12日之1,553元、編號2.即93年2月18日之553元、
    編號3.即93年2月27日之553元、編號4.即93年3月31日之553
    元、編號5.即93年5月17日之553元 (原審誤載533元)、編號
    6.即93年4月23日之553元 (原審誤載533元)、編號7.即93年
    3 月31日之553元 (原審誤載533元)、編號9.即93年3月24日
    之533元、編號10.即93年3月17日之180元、編號11.即93年3月
    15日之701元，以上合計6,529元部分，乃健保局負擔範圍，
    自非所得請求，另編號8.即93年3月26日之627元費用乃鼻喉
    科之診療費，與本案無關，自亦不得在本件爭訟中請求，是
    此部分金額連同上開由健保局負擔部分共計7,156元部分，
    丙○○所為主張，乃屬無據，應予駁回。
  2.其次，丙○○所提出編號14.即93年4月8日之50元，及編號15.
    即93年4月8日之200元，此2筆費用均載明係景美醫院之醫療
    費用，惟丙○○並未提出景美醫院之診斷證明書，無法確認
    係至骨科門診看診，且此部分費用亦無單據，自不能准許。
    至編號16.即93年9月15日起93年12月28日止 ，至德恩中醫診
    所看診所支出之醫療費2,350元；編號17.即94年5月18日至德
    恩中醫診所看所支出之醫療費1,200元；編號18.即94年5 月8
    日至德恩中醫診所看診所支出之醫療費580元 ；編號19.即93
    年5月23日至德恩中醫診所看診所支出之醫療費350元；編號
    、即94年5月 23日、25日至德恩中醫診所看診所支出之
    醫療費1,200元及1,200元 ；編號即94年5月25日至德恩中
    醫診所看診所支出之醫療費350元，上開金額計7,480元 (原
    審誤載為7,230元)，此部分事實固然有德恩中醫診所出具之
    處方箋，惟其中編號19.之350元費用中，200元部分為健保局
    負擔，編號之350元費用中，有200元部分亦為健保局負擔
    ，此2筆費用應予扣除；另編號即94年6月6日之100元為開
    具證明書費用，應予扣除 ；編號即94年6月6日之100元，
    無法確認是否至文聯合診所之復健科看診，此2 筆費用亦應
    予扣除，是合計上述丙○○至中醫診所治療所生費用6,880
    元 (原審誤載為6,830元)雖辯稱此部分費用無法證明為本件
    事故醫療所需云云，惟查，依德恩中醫診所出具之醫療單據
    ，可知丙○○係前往醫治左大腿、左小腿、髕骨骨折以及開
    刀後肌肉萎縮、膝痛等症狀，此有上開單據影本在卷可稽，
    而丙○○上開傷害確係因本件事故所致，自應認為上開中醫
    療程確為復元所需，是丙○○此部分請求為有理由，應予准
    許。
  (三)丙○○主張其因車禍受傷而支出有關醫療支出明細部分為46
    ,790 元 ，並提出統一發票共55張 (原審卷外放證物冊第37
    頁至第46頁) 佐證，惟查依丙○○所提上開統一發票所載，
    原審乃發函，上開發票掣發廠商查詢丙○○所購買之物究為
    何物，經各廠商回函可知，其中包括：1.丙○○於92年12月
    26日向訴外人上宜服飾店購買兩套睡衣之2,250元 ；2.丙○
    ○於94年3月4日、94年8 月16日向訴外人龍欣藥品有限公司
    購買之久光鮮橙果凍798元，保濕精華3,100元，共3，898元
    ；3.丙○○於93年4 月30日向訴外人足頌皮鞋店購買兩雙純
    棉襪子共320元 ；4.丙○○於94年8月30日、94年9月18日向
    訴外人台灣歐舒丹股份有限公司購買之乳油木按摩霜、橄欖
    精華化妝水、橄欖節護髮油、活膚隔離精華乳、強盜淡香水
    ，發票金額分別為5,670元、2,574元共8,244元 ；5.丙○○
    於94年 2月14日向訴外人博登藥局購買之止膿敏點眼液75元
    ；6.丙○○於93年8月3日向訴外人佳舫服裝股份有限公司購
    買之衣服及童帽共1,089元 ；7.丙○○向訴外人台灣屈臣氏
    個人用品商店股份有限公司購買之衛生棉、潔牙粉等之5,31
    4元；8.丙○○於93年1月27日向訴外人誠品股份有限公司消
    費之小吃共399元；9.丙○○於94年12月22日購買護膝之3,1
    04元，此有上宜服飾店證明書、龍欣藥品有限公司95年6 月
    1日函 ，足頌皮鞋店95年6月1日函、台灣歐舒丹股份有限公
    司函、博登公館藥局95年6月1日 (95)公館字第950601001號
    函、佳舫服裝股份有限公司說明，誠品股份有限公司陳報狀
    、台灣屈臣氏個人用品商店股份有限公司陳報狀 (原審卷第
    203頁至第207頁、第211頁、第212頁、第215頁)在卷足憑，
    並為兩造所不爭執，信屬實在。10.另訴外人杏一醫療用品股
    份有限公司、亞歷斯國際股份有限公司、正康藥局有限公司
    部分因未回函，無法證明丙○○所購買者確係與本件車禍事
    故相關之醫療物品，上述金額合計24,693元，因不能證明與
    本件車禍療程所必要，自應予以扣除。
  (四)其他費用部分：
  1.丙○○主張其支出營養品，費用1,400元 ，固據提出發票乙
    紙 (原審卷外放證物冊第49頁) 佐證，惟依該發票品名載為
    營養品，備註欄記載為「高鈣安素」此等物品主要係對於食
    用人之身體為滋補作用，並非回復傷害所必須，是丙○○此
    部分請求並非有據，不應准許。另有關中藥支出之27,635元
    部分，有丙○○所提出之單據6紙 (同上證物冊第50、51頁)
    可攷，此等藥物之作用在於治療車禍所造成之傷勢，乃治療
    所必須之支出，自無不許之理。又有關看護費部分，丙○○
    主張其能提出單據 (同上證物冊52、53頁)計24,000元 ，另
    支付予其母親之看護費18,000元，有丙○○之母康美雲立據
    之證明書 (原審卷第152頁)在卷可攷，按「因親屬受傷，而
    由親屬代為照顧被上訴人之起居，固係基於親情，但親屬看
    護所付出之勞力，並非不能評價為金錢，祇因兩者身份關係
    密切而免除支付義務，此種親屬基於身分關係之恩惠，自不
    能加惠於加害人即上訴人，故由親屬看護時，雖無現實看護
    費之支付，但應衡量及比照僱用職業護士看護情形，認被害
    人即被上訴人受有相當於看護費之損害，得向上訴人請求賠
    償，乃現今實務上所採之見解，亦較符公平正義原則 (最高
    法院88年台上字第1827號判決參照) ，丙○○車禍受傷期間
    ，因經濟狀況未能續僱看護工，而由其母康美雲看護照料，
    依判決意旨，此部分之看護費應予准許。至丙○○主張其於
    92年12月24日至同年12月30日住院期間僱用周君穗為24小時
    日夜看護支出14,000元，93年1月15日至93年3月31日休養2
    個月期間僱乙○○看護出支154,000元、94年4月26日至94年
    4月29日住院期間僱用其妹黃雅玲看護支出6,000元共計174,
    000元 (14,000+154,000+6,000=174,000)，固據提出周君穗
    、乙○○及丙○○自行書寫之看護支出證明 (本院卷外放請
    求項目說明表53-1、53-2頁、原審卷第266頁)佐證，惟查丙
    ○○因傷住院，其住院期間係92年12月24日至93年1 月15日
    ，另施行拔除鋼釘手術，住院期間為94年4 月26日至同年月
    29日，此有台大醫院診斷證明書 (原審卷第65頁) 在卷可攷
    ，丙○○在住院期間需人看護照料，乃事理之常，而其受傷
    住院期間已支出42,000元應准其所請，已見前述，則其另僱
    用24小時看護支出14,000元，即屬重覆，不應准許；其休養
    期間衡情並不需要24小時看護，且證人即丙○○之父乙○○
    證稱：「……我有寫收據給丙○○，共給14多萬元……照顧
    期間自早上7點至晚上10點……」 (本院卷第91頁背面)，核
    與丙○○主張及舉證並不相符，自非可採，此部分（即154,
    000元)主張，洵屬無據，不應准許；至丙○○拔除鋼釘住院
    支出6, 000元部分，依上開說明，即屬有據，亦屬合理，應
    予准許。又丙○○主張復健支出游泳費用73,100元，固據提
    出游泳聯票之發票計11張 (原審卷外放證物冊第54 至58頁)
    佐證，惟丙○○之游泳行為與其受傷後復健是否有必然關係
    ，始終未能舉證證明，且丙○○游泳行為是否為復健之必要
    行為，丙○○亦未能舉證以實其說，其為此部分之請求，尚
    非有據，不應准許。此外，丙○○主張其生活上額外支出即
    復健用泳衣798元、乾洗費180元 (同上證物冊第59 頁)，經
    查此部分支出尚不能證明與其復健有必要關聯，亦不應准許
    。
  (五)丙○○主張其自93年1月15日起至94年5月24日期間，多次往
    返住家及醫院之間，計支出計程車費106,030元 ，並提出計
    程車車資證明或收據計809張 (同上證物冊第60至75頁 、第
    76至117頁、第118至197頁)佐證，且經證人即計程車司機林
    啟華證述無訛 (原審卷第156頁至第157頁，堪屬信實，自應
    認其此部分之主張為正當，應予准許。
  (六)丙○○主張其於車禍發生前，薪資每月為28,800元，發生事
    故後，無法繼續從事原來工作，減少薪資每月達6,000元計
    勞動能力減損191,772元 (原審卷第282頁) 云云。經查丙○
    ○原任職於弘錸科技有限公司，每月薪資為28,800元，其於
    93年4月1日改任職於台大醫院，月薪24,000元，同年9 月17
    日降為每月薪資22,800元，迄94年12月27日辭職，此有勞工
    保險被保險人投保資料表 (原審卷外放證物冊第199頁)台大
    醫院服務證明書 (本院卷第76頁)在卷佐證，並為丁○○等3
    人所不爭執，堪屬信實。本件丙○○於92年12月24日發生車
    禍致傷，嗣痊癒後改任職台大醫院，每月薪資減少4,800元
    ，而其於93年9 月17日雖再減少月薪1,200元(24,000-22,80
    0=1, 200) ，惟丙○○尚未能舉證係本件車禍所致，此部分
    減薪自不應計入勞動能力之減損，則丙○○車禍致傷改任新
    職減少之薪資，應以每月4,800元，自任新職 (93年4月1日)
    至離職 (94年12月27日)計21個月，共減少月薪100,8000 元
    (4,800×21=100,800)此勞動能力之減損，自應由丁○○等3
    人負連帶給付之責，丙○○在此範圍內之請求，即屬有據，
    應予准許；逾此部分之請求，為無理由，不應准許。
  (七)丙○○因本件車禍致傷，精神受有痛苦，衡諸常情，應屬事
    實。查丙○○係私立中國工商專科學校畢業，從事會計等工
    作，93年自源一資訊股份有限公司有投資所得146,280元，9
    4年自台大醫院薪資所得351,097元、自合作金庫利息所得3,
    389元；丁○○係高職畢業，現仍待業中 ，並無任何所得及
    財產；戊○○打零工為生，94年間有自瀧寶企業公司薪資所
    得63,000元，自永丰商業銀行利息所得5,698元 、彰化商業
    銀行獎金所得12,000元，現有國瑞汽車乙輛；甲○○94年間
    自東京都公寓大廈管理維護股份有限公司薪資所得124,876
    元、自東京都物業管理股份有限公司執行業務所得5,738 元
    、自台灣土地銀行利息所得4，556元、自大林鎮農會利息所
    得4,920元、自彰化商業銀行所得14,931元 、自東京都聯合
    職工福利委員會其他所得300 元，另有坐落台北縣新店市○
    ○里○○街45號4 樓房、地各乙筆、中華汽車乙輛，此經兩
    造陳明在卷，並有稅務電子閘門財產所得調件明細表 (本院
    卷第122至131頁) 在卷足憑，斟酌兩造身分、地位、經濟狀
    況、所受痛苦、丙○○非財產上之損害，應以200,000元為
    宜。要之，丙○○主張其所受損害之數額，有醫療費用明細
    一278,797元扣除1.164,447元、2.1,100元、3.29,554元、
    4.23, 276元計60,420元；醫療費用明細二17,946元 ，扣除
    1.7,156元、2.6,880元計3,910元；醫療支出明細46,790 元
    扣除24,693元計22,097元；其他費用有中藥支出27,635元、
    看護費用48,000元 (42,000+6,000=48,000）計75,635元（
    27,635+48,0 00=75,635)；計程車費支出計106,030元 ；勞
    動能力之減損100,800元；慰撫金200,000元，以上共計568,
    892元 (60,420 +3,910+22, 097+75,635+106,030+100,800+
    200,000)。
六、丁○○等3人雖抗辯因丙○○要求搭乘丁○○之機車 ，其因
    丁○○之載送而擴大其活範圍，駕駛人即丁○○為之駕駛機
    車，應認係丙○○之使用人，因本件車禍事故而造成損害，
    應有損益相扺以及與使用人負同一責任之原則之適用云云。
    惟按基於同一原因事實受有損害並受有利益者，其請求之賠
    償金額，應扣除所受之利益；又債務人之代理人或使用人，
    關於債之履行有故意或過失，債務人應與自己之故意或過失
    負同一責任，分別為民法第216條之1、第224 條所明文規定
    。查本件丙○○請求之訴訟標的為侵權行為，並非依債之關
    係對丁○○等3人為請求 ，丁○○基於友誼而搭載丙○○，
    丁○○非丙○○履行債務之代理人或使用人，自無適用民法
    第224條規定之餘地。又本件損害賠償之原因 ，係丁○○因
    過失造成本件車禍事故，丙○○因本件車禍而受有上開損害
    ，尚無因本件車禍而受有利益之情形，丁○○等3 人主張本
    件有損益相抵原則之適用，殊非有據，依上開規定，其等3
    人抗辯應減少其賠償額，洵屬無理，自不足取。
七、丁○○等3 人又抗辯其等於事故發生後，擬與丙○○和解，
    囿於經濟能力，均無共識，鑑於其等生活拮据，為此鉅額賠
    償，對其等生計有重大影響，爰請求酌減賠償金額云云。惟
    按損害非因故意或重大過失所致者，如其賠償致賠償義務人
    之生計有重大影響時，法院得減輕其賠償金額，為民法第21
    8 條所明文規定。查本件車禍事故之發生，係因丁○○騎機
    車搭載丙○○逆向行駛於禁行機車且尚在調撥時間內之第一
    車道，此經原法院及本院刑事庭審認無訛，此有原法院94年
    8月5日94年度交易字第150號、本院94年10月6日年度交上易
    字第229號刑事判決 (原法院94年度北調字第432號卷第4 頁
    、原審卷第8、9頁)在卷足憑，丁○○明顯違反交通規則，
    駕車肇事致丙○○受有上開傷害，其過失尚屬重大，依上開
    規定，丁○○等3人請求酌減賠償金額，即屬無據 ，亦非可
    採。
八、丙○○另主張其因本件車禍骨折，於手術癒合後，尚須做第
    3次手術拔除鋼釘之必要費用，及拔除鋼釘後休養1週之看護
    費用及造成工作之損失，估價應支出100,000元 ，此部分損
    失依法可預為請求云云，並提出台大醫院診斷證明書 (本院
    卷第151頁) 為證。惟此為丁○○等3人所否認，經查上開診
    斷證明書醫師囑言欄僅記載：「目前鋼釘尚未拔除，宜住院
    拔除鋼釘，拔除鋼釘後宜休養1星期……」 ，並未記載預估
    醫療費用及需專人攪護，且丙○○住院拔除鋼釘，其應支出
    之部分負擔金額，依門診費用部分負擔說明  (本院卷第163
    頁) 之部分負擔金額表所載，一般門診未經轉診之醫學中心
    基本部分負擔費用為360元，藥費部分負擔1,001元以上為20
    0 元，均未如丙○○主張應支出數萬元之譜。又侵權行為損
    害賠償之請求，以受有實際損害為要件，丙○○此部分醫藥
    費用既未實際支出，尚未發生現實損害，又非積欠醫院，此
    際請求，自有未合。況按請求將來給付之訴，以有預為請求
    之必要者為限，得提起之，民事訴訟法第246 條所明文規定
    。查丙○○於住院期間，丁○○已支付100,000元 ，此經丙
    ○○自陳無訛 (原審卷第186頁、本院卷第144頁背面) 並有
    上開本院刑事判決在卷佐證，足見丁○○尚無拒付賠償之情
    事，依上開規定，丙○○此部分醫藥費之支出，殊無預為請
    求之必要，自不應准許。
九、末查丙○○已收受丁○○支付100,000元 ，已見前述，丙○
    ○雖於原審已具狀說明其請求金額已扣除上開100,000元 ，
    惟查丙○○於原審先請求1,433,291元 (原審卷第15頁)，繼
    則請求1,819,890元 (同上卷第89頁)，嗣又改請求1,427,89
    0元 (同上卷第185頁)，另又更正請求1,546,390元 (同上卷
    第219頁)，前後請求金額不同，而始終未將請求總額確定後
    再扣除上開100,000元，則丁○○上開100,000元之給付，乃
    清償其損害賠償債務之一部分，依法自應就丙○○上述得請
    求之損害賠償金額中予以扣除。又按保險人依本法規定給付
    之保險金，視為加害人或被保險人損害賠償金額之一部分，
    加害人或被保險人受賠償請求時，得扣除之，汽車強制責任
    保險法第30條定有明文。查丁○○事故發生前曾向富邦產物
    保險股份有限公司投保汽車強制責任險，事故發生後已由該
    保險公司理賠200,000元 ，經丙○○領取無訛，此有汽、機
    車強制險投保理賠狀況回覆結果，賠案資料查詢 (本院卷第
    112、113頁) 在卷可攷，並為兩造所不爭執，上開依汽車強
    制責任保險法規定之保險金既由前揭保險公司給付予丙○○
    ，依上開規定，該保險公司得代位向丁○○等3人請求 ，則
    丙○○此部分請求權因而喪失，自不得再向丁○○等3 人請
    求，從而丙○○所得請求之金額568,892元應扣除前揭丁○
    ○已給付100,000元及本件保險金200,000元後 ，為268,892
    元 (568,892-100,000-200,000=268,892)，丙○○請求損害
    賠償在此數額內，即屬有據，應予准許，逾此數額之請求，
    尚非有據，不應准許。
十、綜上所述，丙○○本於侵權行為法則，請求丁○○等3 人連
    帶給付268,892元及自起訴狀繕本送達翌日(即94年6月23日)
    起至清償日止按年息5%計算利息，為有理由，應予准許，逾
    此部分之請分，為無理由，自不應准許。原審就上開應准許
    部分，命丁○○等3人如數連帶給付本息 ，並依兩造聲請酌
    定相當擔保金額而為准、免假執行之宣告，核無不合，丁○
    ○等3 人上訴意旨指摘原判決此部分不當，求予廢棄改判，
    為無理由，應予駁回。至上開不應准許部分，原審就超過26
    8,892元本息部分，判命丁○○等3人如數給付本 (526,989)
    息，即有未洽，丁○○等3人上訴意旨 ，指摘原判決此部分
    不當，求予廢棄改判，為有理由，爰由本院就此部分，予以
    廢棄改判如主文第1、2項所示。又丙○○就其敗訴部分上訴
    及擴張之訴意旨，指摘原判決此部分不當，求予廢棄改判丁
    ○○等3人應再連帶給付750,000元本息，為無理由，應予駁
    回。
十一、本件事證已臻明確，兩造其餘攻擊防禦方法及其他未經援用
    之證據，經斟酌尚無礙於本院前述之認定，無一一論究之必
    要。
十二、據上論結，本件丁○○等3人上訴為一部有理由 ，一部無理
    由，丙○○上訴及擴張之訴為無理由 ，依民事訴訟法第449
    條第1項、第450條、第79條前段判決如主文。
中　　華　　民　　國　　96　　年　　4 　　月　　24　　日
                    民事第13庭
                        審判長法　官  湯美玉
　　　　　　　　　　　　  　　法　官  黃國永
　　　　　　　　　　　　　  　法　官  許文章
正本係照原本作成。
不得上訴。
中　　華　　民　　國　　96　　年　　4 　　月　　27　　日
　　　　　　　　　　　　　　　書記官  陳明俐
